【裁判字號】    93,訴,347
【裁判日期】    950515
【裁判案由】    給付買賣價金
【裁判全文】
臺灣嘉義地方法院民事判決               93年度訴字第347號
原      告  詠慶鋼鐵有限公司
法定代理人  庚○○
訴訟代理人  陳俊寰  律師
被      告  升皇營造有限公司
法定代理人  乙○○
訴訟代理人  丁○○
上列當事人間給付買賣價金事件，本院於中華民國95年5月1日言
詞辯論終結,玆判決如下：
    主  文
被告應給付原告新臺幣壹佰玖拾陸萬貳仟陸佰玖拾捌元，及自民
國九十三年五月二十七日起至清償日止，按週年利率百分之五計
算之利息。
訴訟費用由被告負擔。
本判決於原告以新臺幣陸拾伍萬伍仟元為被告供擔保後，得假執
行，但被告如於執行標的物拍定、變賣或物之交付前，以新臺幣
壹佰玖拾陸萬貳仟陸佰玖拾捌元為原告預供擔保，得免為假執行
。
    事  實  及  理  由
一、原告起訴主張：緣被告因承攬森林鐵路阿里山復建工程（下
    稱系爭工程）需鐵材，而由原告之工地主任甲○○及陳明雄
    等人於民國92年8、9月間向原告購買鐵材數批，總價為新台
    幣（下同）3,409,264元，原告均已依約將鐵材運至系爭工
    程工地交予甲○○，然被告卻僅支付部分款項1,446,566元
    ，仍積欠原告貨款共計1,962,698元未為給付。查陳明雄及
    甲○○均稱伊等二人是被告公司工地主任，並經被告公司派
    伊二人至系爭工程現場管理，且該二人均持為被告員工之名
    片，與他人以被告公司之名義訂約。而依行政院農業委員會
    林務局嘉義林區管理處工程採購契約書第9條施工管理規定
    ，甲○○為被告之系爭工程工地負責人，於系爭工程監工日
    報表自92年6月3日至92年10月15日均有其簽名，並經行政院
    農業委員會林務局嘉義林區管理處之監工人員己○○及戊○
    ○審（覆）核在案，且甲○○負責鋼筋入場、材料準備等等
    各種事項。又其等係向原告宣稱鐵材係被告公司所要購買，
    原告開立之二張統一發票買受人均為被告公司，系爭支票之
    發票人亦為被告公司。再者，被告並將原告所開立並記載買
    受人為升皇營造有限公司之無輻射污染證明書等證明文件交
    付予林務局嘉義林區管理處。縱上觀之，被告若未授權甲○
    ○等人與原告買賣鐵材，甲○○等人亦構成表見代理，被告
    應對原告負授權人之責任，即負給付買賣價金之責等語，為
    此，爰依買賣關係，請求被告給付買賣價金1,962,698元。
    並聲明：被告應給付原告新台幣1,962,698元及自起訴狀繕
    本送達之翌日起至清償日止，按年息百分之5計算之利息。
    併陳明願供擔保請准宣告假執行。
二、被告則以：本件買賣契約關係實存在於被告之下包普敦實業
    有限公司（下稱普敦公司）、銓冠營造有限公司（下稱銓冠
    公司）與原告間，原告與被告間並無任何法律關係存在，被
    告未授權、亦不知悉普敦公司、銓冠公司之員工陳明雄及甲
    ○○曾以被告公司之名義與原告簽訂系爭買賣契約，陳明雄
    及甲○○顯屬無權代理，且原告等亦清楚知悉其係與普敦公
    司及銓冠公司往來，本件並無表見代理之情況：1、本件系
    爭工程乃係林務局嘉義林區管理處（下稱嘉義林區管理處）
    下包予被告，被告再將之下包予訴外人普敦公司、銓冠公司
    承作，因此被告即負有交付買受人為被告公司之「無輻射污
    染證明書」予嘉義林區管理處之義務，縱被告再將系爭工程
    下包予普敦公司及銓冠公司，被告仍不免此義務，原告以其
    曾開具買受人為被告公司之「無輻射污染證明書」遽謂被告
    曾向其訂購本件鐵材云云，顯無理由。且本件系爭工程係下
    包予普敦公司及銓冠公司，普敦公司及銓冠公司乃向原告購
    買鐵材，且購買鐵材後，原告係將鐵材交付予普敦公司、銓
    冠公司之工地主任甲○○，並非交付予被告。2、本件原告
    指稱下游廠商只知系爭工程係由被告承包，陳明雄及甲○○
    乃被告公司員工等語，惟關於被告公司承包系爭工程後，確
    曾將該工程下包予普敦公司及銓冠公司，當時銓冠公司之下
    游廠商包括重慶企業社、長發企業行、慶泰有限公司，証松
    工程行及東南工程行，均曾出具切結書具體載明「立切結書
    人向銓冠營造有限公司承包『森林鐵路阿里山車站整建工程
    』有關紮筋工程款乙節，不得逕向業主及本案承攬人升皇營
    造有限公司提出異議，並放棄先訴抗辯權」等語。3、依升
    皇營造工程合約書、升皇營造工程詳細報價價目表均非被告
    製作、其內大小章亦非被告所有之事實，且依原告所提出之
    「甲○○」名片內所載地址、電話、傳真均非被告公司所有
    ，且註有「陳董」等事實得知，該二人係在被告公司不知情
    之情況下以冒用被告公司名義之詐騙手段，向原告訂購鐵材
    ，進而利用普敦公司、銓冠公司承包系爭工程之便利收受鐵
    材，被告否認「甲○○」名片、升皇營造工程合約書、升皇
    營造工程詳細報價價目表之真正。又普敦公司及銓冠公司未
    完成本件工程即避不見面，甲○○將所有工地資料帶走，故
    原告實際提供之鐵材數量究為多少，被告並無從知悉，惟普
    敦公司、銓冠公司之其他下包廠商曾向被告表示鐵材有浮報
    之問題，故被告否認原告曾提供卷附出貨單所載之鐵材數量
    等語，資為抗辯。並聲明：原告之訴駁回。併陳明如受不利
    益判決，願供擔保請准宣告免為假執行。
三、原告主張被告承攬系爭工程，而由工地主任甲○○等人於民
    國92年8、9月間以被告名義向原告購買鐵材數批，總價為
    3,409,264元，原告並開立以被告為買受人之統一發票二紙
    ，被告將該二張發票用以報稅，然原告迄今僅獲支付部分價
    金1,446,566元（被告為發票人之支票，已兌現）等事實，
    業據原告提出統一發票、支票為證，復為被告所不爭執，堪
    信原告上開主張之事實為真。
四、本件原告得否請求被告給付系爭鐵材買賣價金，厥為兩造間
    是否成立買賣契約以及原告是否依約交付鐵材二個爭點，玆
    敘述本院得心證之理由：
（一）按由自己之行為表示以代理權授與他人，或知他人表示為
      其代理人而不為反對之表示，對於第三人應負授權人之責
      任，民法第169條前段定有明文。經查，本件被告承包系
      爭工程，向行政院農業委員會林務局嘉義林區管理處所呈
      報之工地負責人為甲○○，而甲○○亦在系爭工程工地內
      實際負責工程運作相關事宜之事實，有行政院農業委員會
      林務局嘉義林區管理處94年5月4日嘉鐵字第0945290217
      號函及隨該函所檢附之施工計劃書、監工日報表在卷可稽
      ，並經系爭工程監造單位楊欽富建築師事務所派駐之監工
      人員戊○○證述明確在卷，堪信為真實。而本件原告主張
      系爭鐵材買賣係由甲○○出面向原告訂購，亦為被告所不
      爭執，又被告曾以其為發票人開立支票郵寄予原告支付貨
      款，讓原告兌現，並收受原告所開立以被告為買受人之統
      一發票2紙用以報稅，除被告自認（見被告94年7月11日答
      辯狀）外，並有財政部台灣省北區國稅局中和稽徵所93年
      7 月5日北區國稅中和三字第0931019377號函及台灣土地
      銀行雙和分行93年6月16日雙和存字第0930001448號函在
      卷可按，再被告所提供予行政院農業委員會林務局嘉義林
      區管理處系爭鐵材無輻射污染證明書上亦載明系爭鐵材乃
      由原告出售予被告，有卷附行政院農業委員會林務局嘉義
      林區管理處93年8月2日嘉鐵字第0935107382號函附之無輻
      射污染證明書為證，是以被告上開行為足認已使原告相信
      甲○○得到被告之授權，且被告既持前揭發票報稅並交付
      上開無輻射證明予行政院農業委員會林務局嘉義林區管理
      處，亦足認被告知悉甲○○代理其與原告訂立系爭鐵材買
      賣契約，而不為反對之意思表示，依前揭條文所示，被告
      自應負系爭買賣契約之授權人責任。被告雖辯以其不知甲
      ○○為其代理人、且簽訂買賣契約時並無表見事實存在，
      兩造間不存在買賣契約云云，諉無可採。
（二）本件原告主張業已依系爭買賣契約交付鐵材之事實，除據
      原告提出經甲○○簽收之出貨單為證，原告確將鐵材運至
      系爭工程工地用於系爭工程，亦有前述之無輻射證明書及
      監工日報表在卷可按，再參以被告收受原告所開立之統一
      發票並持以報稅，對被告已依約交付鐵材應無異議，堪信
      原告上開主張之事實為真實，被告僅空言聽聞普敦、銓冠
      公司之下包表示鐵材有浮報之問題云云，並未舉證以實其
      說，難予採信。
五、被告雖請求傳訊銓冠公司之負責人丙○○以明瞭系爭鐵材之
    訂約情形，並請求再次傳訊戊○○以證明工地主任之職責、
    權限、有無權限代承包商與業主或他人訂約及被告是否曾表
    示甲○○有代表被告公司簽約或交易之權限等情，然本件被
    告乃因表見代理而負授權人責任，上開待證事實與本院前開
    認定無關，是本院認並無傳訊丙○○及再次傳訊戊○○之必
    要。
六、綜上所述，被告既應負表見代理之授權人責任，則原告依系
    爭買賣契約，請求被告給付買賣價金0000000元及自起訴狀
    繕本送達翌日即93年5月27日起至清償日止，按週年利率佰
    分之五計算之利息，於法有據，應予准許。本判決兩造均陳
    明願供擔保請准宣告假執行或免為假執行，核均無不合，應
    予准許，爰分別酌定相當之擔保金額宣告之。
七、兩造其餘攻擊、防禦方法即舉證，核與判決結果無影響，爰
    不一一論述。
八、據上論結，本件上訴為有理由，依民事訴訟法第78條、第
    390條第2項、第392條第2項，判決如主文。
中    華    民    國    95    年    5     月    15    日
                  民一庭法  官      劉瓊雯
以上正本證明與原本無異
如對本判決上訴須於判決送達後20日內向本院提出上訴狀
中    華    民    國    95    年    5     月    15    日
                        書記官      王立梅


司法院資訊處製作；財團法人民間司法改革基金會備份。
